【裁判字號】    98,聲減,39
【裁判日期】    980226
【裁判案由】    聲請減刑等
【裁判全文】
臺灣高等法院臺中分院刑事裁定          98年度聲減字第39號
聲  請  人  臺灣高等法院臺中分院檢察署檢察官
受  刑  人  甲○○
上列受刑人因違反槍砲彈藥刀械管制條例等案件，已經判決罪刑
確定，聲請人聲請減刑及定其應執行之刑（九十八年度聲減字第
三一號），本院裁定如下：
    主  文
甲○○所犯如附表編號２所示之犯罪，減刑詳如附表編號２所載
，與附表編號１所示之犯罪已減得之刑，應執行有期徒刑拾月，
併科罰金新臺幣貳萬伍仟元，罰金如易服勞役，以新臺幣仟元
折算壹日。
    理  由
一、按非常上訴，乃對於審判違背法令之確定判決所設之非常救
    濟程序，以統一法令之適用為主要目的。必原判決不利於被
    告，經另行判決；或撤銷後由原審法院更為審判者，其效力
    始及於被告。此與通常上訴程序旨在糾正錯誤之違法判決，
    使臻合法妥適，其目的係針對個案為救濟者不同。兩者之間
    ，應有明確之區隔。刑事訴訟法第四百四十一條對於非常上
    訴係採便宜主義，規定「得」提起，非「應」提起。故是否
    提起，自應依據非常上訴制度之本旨，衡酌人權之保障、判
    決違法之情形及訴訟制度之功能等因素，而為正當合理之考
    量。除與統一適用法令有關；或該判決不利於被告，非予救
    濟，不足以保障人權者外，倘原判決尚非不利於被告，且不
    涉及統一適用法令，即無提起非常上訴之必要性。亦即，縱
    有在通常程序得上訴於第三審之判決違背法令情形，並非均
    得提起非常上訴。又不利於被告之違法判決（無論是否與統
    一適用法令有關），固因非予救濟，不足以保障人權，原則
    上有提起非常上訴之必要性，但若另有其他救濟管道，並無
    礙於被告之利益者，則例外無提起非常上訴之必要性，於依
    減刑條例規定應減刑而漏未減刑之情形，亦應認為檢察官及
    被告均有權聲請裁定補充。類此情形者，既無礙於被告之利
    益，即無提起非常上訴之必要性，如予提起，本院自亦可不
    予准許（最高法院九十七年度臺非字第五九二號、第四四二
    號判決意旨參照）；又中華民國九十六年罪犯減刑條例第八
    條復規定：「依本條例應減刑之罪，已經判決確定尚未執行
    或執行未完畢者，由檢察官或應減刑之人犯聲請最後審理事
    實之法院裁定之。」法條及立法說明均未限定於該條例實施
    之日已經判決確定之案件始有本條之適用。從而，依法律文
    義解釋，於該條例實施後判決確定之案件，檢察官或應減刑
    之人犯亦得依本條規定聲請最後審理事實之法院裁定之，而
    該減刑裁定較之非常上訴，程序明顯更為簡便，毫不影響減
    刑人犯之權益（九十七年度臺非字第二八四號判決意旨參照
    ）。查本件受刑人甲○○所犯如附表編號２所示違反槍砲彈
    藥刀械管制條例之罪，係由臺灣臺中地方法院檢察署檢察官
    起訴，經臺灣臺中地方法院判處罪刑後，由本院於九十五年
    （原判決誤載為九十四年）二月二十三日以九十四年度上訴
    字第八一三號將原判決撤銷，論以受刑人係犯修正前槍砲彈
    藥刀械管制條例第十一條第四項之未經許可持有可發射子彈
    具有殺傷力之改造手槍罪，判處有期徒刑一年四月，併科罰
    金新臺幣（下同）五萬元，罰金如易服勞役，以九百元即銀
    元三百元折算一日；嗣受刑人不服上訴最高法院，由最高法
    院於九十七年十一月二十八日以九十七年度臺上字六一四四
    號將本院上開判決關於罪刑部分撤銷，仍論以受刑人犯前開
    之罪，並改判處有期徒刑一年四月，併科罰金五萬元，罰金
    如易服勞役，以三千元折算一日而告確定；茲受刑人本件犯
    罪時間係自九十三年九月間某日起至九十三年十月六日止，
    在九十六年四月二十四日之前，而所犯係中華民國九十六年
    罪犯減刑條例第三條第一項第四款所規定之罪且宣告刑未逾
    有期徒刑一年六月，故為應減刑之罪，而最高法院疏未依據
    上開減刑條例規定，於裁判時減其宣告刑，並於判決主文同
    時諭知其宣告刑及減得之刑，固有判決不適用法則之違背法
    令，惟依前開說明，本件受刑人或檢察官仍得依同條例第八
    條規定向最後審理事實之本院聲請裁定減刑，亦即本案本院
    具有管轄權，合先敘明。
二、查受刑人甲○○因於如附表所列日期犯如附表所列各罪，經
    臺灣臺中地方法院及最高法院分別判處如附表所示之刑，均
    經確定在案。茲檢察官以受刑人所犯如附表編號２所示之犯
    罪，其犯罪時間係在九十六年四月二十四日以前，合於減刑
    條件，聲請予以減刑，有期徒刑部分並聲請與附表編號１之
    犯罪所示已減得之刑，定其應執行之刑；另所犯如附表編號
    ２所示之犯罪併科罰金刑部分請求諭知易服勞役之折算標準
    ，經核尚無不合，應予准許。茲受刑人所犯如附表編號１之
    犯罪，前既業經臺灣臺中地方法院以九十六年度聲減字第四
    ０二０號裁定減刑確定在案，本次自毋庸予以減刑；又所犯
    如附表編號２所示之犯罪併科罰金刑部分於減刑後之易服勞
    役折算標準，應依原確定裁判時所適用之法律，不生新舊法
    比較適用之問題，且仍宜照原標準定之（最高法院九十六年
    度臺非字第一０二號判決意旨、法院辦理九十六年減刑案件
    應行注意事項第十六點參照）；另沒收不適用中華民國九十
    六年罪犯減刑條例之規定，本件原確定判決中有對受刑人所
    諭知之沒收不在減刑之列，但仍應一併執行，均併此敘明。
三、又查受刑人行為後，刑法於九十四年二月二日修正公布，並
    自九十五年七月一日起施行，修正後刑法第五十一條第五款
    規定：「數罪併罰，分別宣告其罪之刑，依下列各款定其應
    執行者：五、宣告多數有期徒刑者，於各刑中之最長期以上
    ，各刑合併之刑期以下，定其刑期。但不得逾三十年。」與
    修正前刑法第五十一條第五款：「數罪併罰，分別宣告其罪
    之刑，依左列各款定其應執行者：五、宣告多數有期徒刑者
    ，於各刑中之最長期以上，各刑合併之刑期以下，定其刑期
    。但不得逾二十年。」不同，因屬科刑規範事項之變更，自
    有就新舊法規定加以比較之必要，經依最高法院九十五年度
    第八次刑事庭會議決議內容，並依現行刑法第二條第一項之
    規定予以比較之結果，因修正後之規定並非有利於受刑人，
    故應適用修正前之規定，以定其應執行之刑；再受刑人所犯
    如附表編號１所示之犯罪，雖業經執行完畢，惟此部分與其
    所犯如附表編號２所示之犯罪，因符合數罪併罰規定，故仍
    應合併定其應執行之刑，嗣檢察官執行時，再予扣除，亦皆
    附此敘明。
四、爰依中華民國九十六年罪犯減刑條例第二條第一項第三款、
    第八條第一項、第三項、第十一條、第十二條，刑法第二條
    第一項前段、第五十三條、第四十二條第三項，修正前刑法
    第五十一條第五款，裁定如主文。
中    華    民    國    98    年    2     月    26    日
            刑事第九庭    審判長法  官  江  德  千
                                法  官  賴  妙  雲
                                法  官  許  旭  聖
以上正本證明與原本無異。
如不服本裁定，得於收受送達後5日內向本院提出抗告書狀 (須
附繕本)。
                                書記官  紀  美  鈺
中    華    民    國    98    年    2     月    27    日
         受刑人甲○○減刑及定應執行刑案件一覽表
┌──────────┬───────────┬────────────┐
│編              號  │          １          │           ２           │
├──────────┼───────────┼────────────┤
│罪              名  │      著作權法        │違反槍砲彈藥刀械管制條例│
├──────────┼───────────┼────────────┤
│宣      告      刑  │     有期徒刑6月      │    有期徒刑1年4月，    │
│(保安處分/褫奪公權) │中院96聲減4020號裁定已│   併科新臺幣50000元    │
│                    │減為有期徒刑3月       │                        │
├──────────┼───────────┼────────────┤
│犯罪 日期 年 月 日  │   91.12.2－94.3.1    │93年9月間某日起至93.10.6│
├──────────┼───────────┼────────────┤
│偵查（自訴）機關    │      臺中地檢        │        臺中地檢        │
│年 度  及  案 號    │ 95年度偵字第17247號  │  93年度偵字第17618號   │
├─┬────────┼───────────┼────────────┤
│最│法          院  │      臺中地院        │        中高分院        │
│後├────────┼───────────┼────────────┤
│事│案          號  │  95年度訴字第3312號  │  94年度上訴字第813號   │
│實├────────┼───────────┼────────────┤
│審│判  決  日  期  │      96.3.28         │         95.2.23        │
├─┼────────┼───────────┼────────────┤
│確│法          院  │      臺中地院        │        最高法院        │
│定├────────┼───────────┼────────────┤
│判│案          號  │  95年度訴字第3312號  │  97年度台上字第6144號  │
│決├────────┼───────────┼────────────┤
│  │判決 確定 日期  │       96.5.4         │        97.11.28        │
├─┴────────┼───────────┼────────────┤
│所   犯    法   條  │刑法第214條、著作權法 │修正前槍砲彈藥刀械管制條│
│                    │第92條                │例第11條第4項           │
├──────────┼───────────┼────────────┤
│合於96年罪犯減刑條例│    第2條第1項第3款   │    第2條第1項第3款     │
├──────────┼───────────┼────────────┤
│減刑後徒刑、拘役或罰│   已減為有期徒刑3月  │有期徒刑8月，併科罰金新 │
│金金額或褫奪公權期間│    （96聲減4020）    │台幣2萬5千元            │
├──────────┼───────────┼────────────┤
│備              註  │       臺中地檢       │       臺中地檢         │
│                    │96年度執減更字第5977號│  97年度執字第18636號   │
└──────────┴───────────┴────────────┘


司法院資訊處製作；財團法人民間司法改革基金會備份。
